【裁判字號】    98,易,715
【裁判日期】    990223
【裁判案由】    重利等
【裁判全文】
臺灣嘉義地方法院刑事判決               98年度易字第715號
公  訴  人  臺灣嘉義地方法院檢察署檢察官
被      告  丙○○
選任辯護人  羅振宏律師
上列被告因重利案件，經檢察官提起公訴（98年度偵字第3334號
），本院判決如下：
    主  文
丙○○犯重利罪，處有期徒刑參月，如易科罰金，以新臺幣壹仟
元折算壹日。扣案行動電話壹支（含門號0000000000
號SIM 卡壹張）沒收。
其餘被訴恐嚇、強制部分均無罪。
    犯 罪 事 實
一、丙○○於民國98年2 月17日前之某日起，在中國時報刊登放
    款之廣告，內容留有其所使用之0000000000號行動電話作為
    與欲借款者之聯絡方式。甲○○與乙○○為夫妻關係，甲○○因急需調借現金，遂於98年2 月17日閱讀前揭廣告後撥打
    上開行動電話與丙○○聯絡，丙○○即基於重利之犯意，於
    同日某時在嘉義縣東石鄉公所前，貸款新臺幣（下同）2 萬
    元予甲○○，並約定10日1 期，每期利息為2000元，當場並
    預扣第一期利息2000元，及車馬費1500元，僅交付16500 元
    予甲○○，並要求甲○○簽立借據、質押借款契約書、基本
    資料表各1 份，票號分別為667621、667622號之4 萬、2 萬
    元本票各1 紙，及提出身分證、健保卡作為擔保，以上開方
    式乘甲○○急迫之際貸以金錢，而取得與原本顯不相當之重
    利。其後，甲○○並於同年月27日匯款2000元利息至丙○○
    之母黃邱清香合作金庫帳號0000000000000 號帳戶，丙○○
    接續取得與原本顯不相當之第二期利息2000元。嗣經甲○○
    不堪索討，報警處理，經警於98年4 月14日持本院核發之搜
    索票前往丙○○位於嘉義市○○路236 號居所執行搜索，當
    場扣得甲○○、乙○○身分證各1 張、上開本票2 紙，及上
    開借據、質押借款契約書、基本資料表、行動電話，及黃邱
    清香上開合作金庫帳戶存摺影本1 份，始悉上情。
二、案經甲○○訴由嘉義縣警察局移送臺灣嘉義地方法院檢察署
    檢察官偵查起訴。
    理  由
一、按被告以外之人於審判外之陳述，雖不符刑事訴訟法第159
    條之1 至第159 條之4 之規定，而經當事人於審判程序同意
    作為證據，法院審酌該言詞陳述或書面陳述作成時之情況，
    認為適當者，亦得為證據。當事人、代理人或辯護人於法院
    調查證據時，知有第159 條第1 項不得為證據之情形，而未
    於言詞辯論終結前聲明異議者，視為有前項之同意，刑事訴
    訟法第159條之5定有明文。查本件被告丙○○及其辯護人於
    言詞辯論終結前，對於下述本院採為認定犯罪事實依據之各
    項證據之證據能力，均未聲明異議（見本院卷第23、58頁）
    ，復經本院於審理時逐一提示予被告及其辯護人表示意見（
    見本院卷第97至100 頁），本院審酌該等證據之取得過程並
    無瑕疵，與本案待證事實間復具有相當之關聯性，以之為本
    案證據並無不當，自得採為本件認定事實之基礎，合先敘明
    。
二、上揭犯罪事實，業據被告於本院審理中坦承不諱（見本院卷
    第22至23、57、100 至103 、110 頁），核與證人即被害人
    甲○○分別於警詢、偵查及本院審理中之證述大致相符（分
    別見警卷第1 至2 頁、偵卷第9 頁、30至31頁、本院卷第59
    至61、65、70至74、78至79頁），並有扣案之上開本票2 紙
    、借據、質押借款契約書、基本資料表、黃邱清香合作金庫
    帳戶存摺影本各1 份，及行動電話1 支可資佐證，是被告上
    開任意性自白核與事實相符，堪予採信。至(一)上開借款金額
    ，證人甲○○雖先於警詢中證述：借款4 萬元，實拿33000
    元等語（見警卷第2 頁），復於第一次檢察官訊問時改稱：
    伊說要借3萬元，後來只拿到16500元等語（見偵卷第9 頁）
    ，又於第二次檢察官訊問時稱：剛開始伊確實說要借3 萬元
    ，但是跟被告見面後，被告說要用2 萬元下去扣，實際上只
    拿到16500 元等語（見偵卷第30頁），是就上開借款金額部
    分，證人甲○○之證述確有前後不符之情形，然參諸扣案借
    據、質押借款契約書上就借款金額之記載均為2 萬元，以及
    票號667621號本票金額之記載亦為2 萬元，復核以被告自白
    ，以及利息之計算方式（詳後述），自應以借款2 萬元，較
    可採信。(二)就被告上開借款予證人甲○○之時間，雖經證人
    甲○○於警詢及偵查中證稱係98年2 月20日（分別見警卷第
    1 頁、偵卷第30頁），及被告於警詢及偵查中自稱係98年2
    月27日（分別見警卷第8 頁、第20頁），惟觀諸扣案之上開
    本票2 紙，其上所載之發票日期均係98年2 月17日，而本件
    被告係單純放款予證人甲○○藉以收取重利，第一期利息已
    經於交付款項時預扣，第二期利息則係於10日後收取，是上
    開2 紙本票之發票日應無記載較早日期之必要，上開2 紙本
    票之發票日應係記載實際借款日期，較為合理。另自98年2
    月27日，證人甲○○匯款2000元利息至被告之母黃邱清香上
    開帳戶一節以觀，亦符合以98年2 月17日為實際借款日及預
    扣第一期（即98年2 月17日至同年月26日）利息之日，而98
    年2 月26日之次日即98年2 月27日，為第二期利息計算之起
    點。是證人甲○○於警詢及偵查中所述之98年2 月20日，被
    告於警詢及偵查中所自稱之98年2 月27日，均與上開情狀有
    所矛盾，而考諸案發時間為98年4 月10日左右，距離實際借
    款時間已有相當時日，證人甲○○及被告就借款時間之記憶
    有所模糊，亦非無可能，是被告上開重利犯行之借款時間，
    自應以98年2 月17日較為可採。(三)另證人甲○○就被告上開
    重利犯行借款利息之計算方式，於警詢及偵查中證稱係借款
    2 萬元，10日1 期，1 期繳納4000元（即每萬元，1 日利息
    200 元），然證人甲○○向被告借款2 萬元，實際取得1650
    0 元乙節，業據證人甲○○證述無誤，並核與被告自承相符
    ，業如前述，是倘如雙方所約定之利息為10日1 期4000元，
    何以交付借款當日僅預扣3500元之數額？又證人甲○○無論
    就借款時間、上開2 紙本票之簽發人、簽發金額、簽發時間
    等細節，於歷次偵訊過程中，均前後不符（詳後述），是自
    難僅以證人甲○○上開證稱，即遽以認定雙方所約定之利息
    計算方式為每萬元1 日200 元。而參考被告上開自白，以及
    98年2 月27日證人甲○○匯款2000元利息之數額等節，自以
    借款2 萬元，10日1 期，1 期利息2000元之計息方式較為可
    採。(四)再者，就扣案2 紙本票之簽發人、簽發金額、簽發時
    間等細節，先據證人甲○○於警詢中證述：98年2 月20日由
    伊本人當場簽發2 張面額各為2 萬元之本票等語（見警卷第
    1 頁），復於第一次檢察官訊問時證稱：在東石鄉公所那邊
    ，被告要伊簽1 張6 萬元的本票，第一次簽的本票有拿回來
    ，是簽3 萬多等語（見偵卷第9 頁），又於第二次檢察官訊
    問中證稱：這2 張4 萬元、2 萬元的本票都是伊簽的，但2
    張票上的日期不是伊寫的，這2 張票都是同時簽的，就是第
    一次向被告借錢的時候簽的等語（見偵卷第30頁），另於本
    院審理中證稱：2 萬元、4 萬元的本票是何次借款時開立，
    已經忘記了，筆跡都是伊的，是在鄉公所前面的車子裡面寫
    的，是用被告的黑色細簽字筆寫的，應該是當天借當天簽發
    等語（見本院卷第72至74頁），惟觀諸扣案2 紙本票，其票
    號分別為667621、667622之連號，且自簽立時之書寫筆跡、
    筆墨，均係顯現為同一人利用同一枝筆所書立等情觀之，足
    見扣案2 紙本票應係同一時間所開立。復依據2 紙本票上所
    開立之發票時間，以及被告借款予他人，除已開立之借據、
    質押借款契約書外，最重要莫過於可迅速取得執行名義之本
    票以觀，可見扣案2 紙本票確係於98年2 月17日被告借款予
    證人甲○○時所書立自明。綜上所述，被告上開重利犯行之
    事證明確，足堪認定，應依法論科。
三、按刑法重利罪成立之要件為乘人急迫，輕率或無經驗，貸以
    金錢或其他物品，而取得與原本顯不相當之重利，即係指明
    知他人出於急迫、輕率或無經驗，而利用機會故為貸與，至
    於利息部分，就原本利率、時期核算及參酌當地之經濟狀況
    ，較之一般債務之利息，顯有特殊之超額者而言。又民間高
    利借貸每有於借貸之初支付本金時，先扣除利息者，則應認
    貸款之人已取得利息。查被告丙○○為上開貸款行為所取得
    之利息，顯已超過民法所規定年利率不得超過20％最高限制
    甚多，而證人甲○○係因於97年底發生車禍與他人發生擦撞
    ，急需和解金乙情，業據證人甲○○於本院審理中證述在卷
    （見本院卷第71頁），核與扣案上開基本資料表所載缺錢原
    因為繳和解佣金等語相符（見警卷第23頁），可知證人甲○○若非出於急迫，當不致向被告借如此高利之貸款，堪認被
    告顯係乘證人甲○○出於急迫而舉債濟急，預定苛刻條件，
    利用機會故為貸與，且就原本利率、時期核算及參酌當地之
    經濟狀況，較之一般債務之利息，顯有特殊之超額，是被告
    確有取得與原本顯不相當之重利無訛。是核被告所為，係犯
    刑法第344 條之重利罪。又被告貸予款項行為僅1 次，竟先
    後收取2 次與原本顯不相當之重利，為接續犯，為單純一罪
    。爰審酌被告尚無構成累犯之犯罪前科，素行尚可，有臺灣
    高等法院被告前案紀錄表1 份在卷可稽，於本院審理中自承
    ：高職畢業之智識程度，目前從事服裝業，已婚，有2 個小
    孩，分別為19歲、20歲，均就學中，太太無工作，母親健在
    ，68歲，由被告及其哥哥扶養，有兄弟2 人，1 個妹妹已經
    嫁人等之家庭狀況，竟乘他人需款孔急之際放貸收取重利，
    目的為圖己私利，對社會金融秩序造成危害，亦以苛刻之利
    息加重被害人之負擔，使被害人無異飲鴆止渴，諸多被害人
    日後無法負擔重利之自殺悲劇，皆由此而生，而被告全然不
    顧念此等情狀，猶然乘機牟取暴利，甚不可取，惟考量犯後
    於本院審理中坦認犯行，尚可見其悔悟之心，被害人人數1
    人、重利之金額及其犯罪手段、方式等一切情狀，量處如主
    文所示之刑，併諭知易科罰金之折算標準。至檢察官於起訴
    書中雖具體求處被告有期徒刑7 月以上年，惟按「刑事審判
    之量刑，在於實現刑罰權之分配的正義。故法院對有罪之被
    告科刑，應符合罪刑相當之原則，使罰當其罪，以契合人民
    之法律感情。此所以刑法第57條明定科刑時應審酌一切情狀
    ，尤應注意該條所列各款事項，以為科刑輕重之標準。」，
    迭經最高法院93年度台上字第3973號、94年度台上字第2131
    號、94年度台上字第2275號等刑事判決在案，本院審酌刑法
    第57條各款所臚列情事，且審認被告並無起訴意旨所認另有
    涉犯起訴書附表編號2 之重利，及恐嚇、強制等之犯行（均
    詳後述），因認科處如主文所示之刑即可達罰當其罪之目的
    ，檢察官之求刑稍屬過重，附此敘明。復查，扣案之門號00
    00000000號行動電話1 支，係被告從事上開重利犯行刊登於
    中國時報廣告之聯絡電話，且行動電話為其所有，門號係由
    其太太阿姨友人申辦，已經移民，為被告所使用，帳單並由
    被告所支付，業據被告供承在卷（見本院卷第100 至101 頁
    ），參以動產所有權之認定係以外觀上占有為原則，足見上
    開門號亦應為被告所有而使用，是上開門號及行動電話，既
    為被告所有且為本件重利犯行所用之聯絡工具，自應依刑法
    第38條第1 項第2 款之規定，予以沒收。至扣案上開本票2
    紙、借據、質押借款契約書、黃邱清香合作金庫帳戶存摺影
    本、基本資料表等，均係被告借貸被害人甲○○時，所簽立
    之憑證資料，被告自得於合法借款本息之金額範圍內，對被
    害人甲○○再為請求，是自不應予沒收，附此敘明。
四、不另為無罪諭知部分
  (一)公訴意旨另認被告於98年3 月中旬某日，在嘉義縣東石鄉公
    所附近，再度借款2 萬元與被害人甲○○，並當場預扣利息
    、手續費，僅交付16500 元予被害人甲○○，並約定每萬元
    1 日利息為200 元，因認被告除上開重利犯行外，此部分另
    涉犯刑法第344 條之重利罪嫌云云。按犯罪事實應依證據認
    定之，無證據不得認定犯罪事實；不能證明被告犯罪者，應
    諭知無罪之判決，刑事訴訟法第154 條第2 項、第301 條第
    1 項分別定有明文。次按認定不利於被告之事實，須依積極
    證據，苟積極證據不足為不利於被告事實之認定時，即應為
    有利於被告之認定，更不必有何有利之證據；認定犯罪事實
    所憑之證據，雖不以直接證據為限，間接證據亦包括在內，
    然而無論直接或間接證據，其為訴訟上之證明，須於通常一
    般之人均不致有所懷疑，而得確信為真實之程度者，始得據
    為有罪之認定，倘其證明尚未達於此一程度，而有合理性懷
    疑存在時，即不得遽為被告犯罪之認定，最高法院30年上字
    第816 號、76年臺上字第4986號判例意旨可資參照。檢察官
    認被告另涉犯起訴書附表編號2 之重利罪嫌，無非係以證人
    甲○○於偵查時之證述（見偵卷第9 、30頁），以為憑據。
  (二)惟查，證人甲○○就被告上開經認定重利犯行之借款金額、
    借款日期、利息計算方式，以及扣案2 紙本票之簽發細節之
    證述，均與事實有所出入乙節，業據本院詳述如前，是證人
    甲○○除就經本院認定被告重利犯行之借款時間、金額、計
    息方式有所不符外，另就扣案2 紙本票之簽發金額、發票日
    之簽發人、簽發張數等，多所反覆、矛盾，是如僅憑證人甲○○之證述，實難遽而認定被告有何起訴書附表編號2 所載
    之重利犯嫌。況證人甲○○另於偵查中及本院審理中證述：
    借款2 次大約間隔1 個月，伊第一次借款有還掉，大約是匯
    2000元利息後的7 天或10天，在鄉公所那邊，直接拿借的2
    萬元還給被告，還錢時，被告並沒有將借款證明還給伊，也
    沒有簽收據給伊等語（分別見偵卷第9 、30頁，及本院卷第
    69至70、74、80頁），倘如證人甲○○確已還清第一次2 萬
    元借款，然衡以常情，證人甲○○為何未索回第一次借款所
    書立之扣案2 紙本票、借據或質押借款契約書？又雙方所約
    定之利息為10日1 期2000元，證人僅於98年2 月27日匯款20
    00元利息予被告，其餘均無返還利息，則利息尚未結清，又
    豈有還清本金之可能？足見證人甲○○上開證述，亦非逕可
    採信。再者，證人乙○○雖於本院審理中證述：伊知道證人
    甲○○向被告借款借了2 次，各借了2 萬元等語（見本院卷
    第83頁），惟其復證稱：第一次借款的時候，伊並沒有在場
    ，是聽被告說的，第二次借款時是在還利息之前或之後，伊
    並不知道，證人甲○○第一次借錢的時候，是否將錢拿回去
    給伊看，伊也忘記了，第二次借款的時候，伊有去，但是伊
    先下車等語（見本院卷第91、93頁），是證人乙○○就是否
    確有第一次借款乙節，並未在場，亦未於事後看到所借貸之
    款項，又無法清楚敘明第二次借款係於98年2 月27日證人甲○○匯款2000元利息之前或之後，僅係陳述透過被告所述方
    為知悉，惟又無其他證據足資證明被告確曾陳述證人甲○○
    已有初次借款之事實，且經本院訊及被告自承：98年2 月17
    日借款予證人甲○○時，尚有證人乙○○及小孩在場等語明
    確（見本院卷第102 頁），亦與證人乙○○上開借款時伊有
    在場等之證述相符，是在證人乙○○既未親身經歷第一次借
    款之情況下，是否誤98年2 月17日之借款為第二次之借款，
    實非無可能，因之，亦無從以證人乙○○之證述，即遽而論
    斷被告有起訴書附表編號2 所載之重利犯嫌。此外，復查無
    其他積極證據足資證明被告確有起訴書附表編號2 所載之重
    利犯嫌，是就此部分犯行應認被告罪嫌尚有不足。惟公訴意
    旨既認此部分與上開起訴經本院判刑之重利犯行，具有集合
    犯之法律關係，屬於實質上一罪，故就此部分，不另為無罪
    之諭知，併此敘明。
五、無罪部分
  (一)公訴意旨另認被告為向被害人甲○○催討上開放貸之本金及
    重利，另於98年4 月9 日晚上某時，至被害人甲○○、乙○○夫婦2 人位於嘉義縣東石鄉猿樹村東石239 號之住處，向
    被害人甲○○索討債務未果後，徒手毆打被害人甲○○，致
    其臉部受傷（涉犯傷害罪嫌部分業據被害人甲○○撤回告訴
    ，另為不起訴處分），並要求被害人乙○○提供其身分證作
    為被害人甲○○借款之擔保，遂取走被害人乙○○之身分證
    ，被害人甲○○因無力還款不堪騷擾，遂於翌日即同年月10
    日報警處理，警方於同年月14日（起訴書及搜索扣押筆錄均
    誤載為11日）13時20分許至被告位於嘉義市○○路236 號之
    居處搜索，扣得被害人甲○○、乙○○之身分證各1 張、上
    開本票2 張、借據、質押借款契約書、基本資料表、黃邱清
    香之合作金庫帳戶存摺影本及之行動電話1 支。經臺灣嘉義
    地方法院檢察署於同年5 月20日寄發傳票傳喚被告於同年6
    月4 日到案說明後，被告竟於同年5 月21日至23日間之某日
    ，再度前往被害人甲○○、乙○○上開住處，以「地檢署我
    有認識的人辦不了我」、「不簽的話要讓你們在東石住不下
    去」、「我有很多兄弟，不簽的話馬上可以到妳高雄的娘家
    ，找妳娘家家人的麻煩」等加害生命、身體、自由之事，恐
    嚇被害人甲○○及乙○○，使其等心生畏懼，被告遂以上開
    脅迫之方式，不讓被害人甲○○、乙○○閱覽內容即強制其
    等簽立預先擬好之所謂「和解契約書」1 份，欲製造被害人
    甲○○、乙○○同意撤回所有對被告告訴之假象，使被害人
    甲○○、乙○○行無義務之事並妨害其等行使法律上之權利
    ，並於開庭當日持該「和解契約書」交予檢察官欲脫免罪責
    ，因認被告此部分另涉犯刑法第305 條之恐嚇危害安全罪嫌
    、第304 條之強制罪嫌（經公訴人於論告時表示，該2 罪嫌
    法律關係係想像競合之裁判上一罪，並與上開經本院認定之
    重利犯行係數罪併罰關係【見本院卷第111 頁】）。
  (二)按犯罪事實應依證據認定之，無證據不得認定犯罪事實；不
    能證明被告犯罪者，應諭知無罪之判決，刑事訴訟法第154
    條第2 項、第301 條第1 項分別定有明文。次按認定不利於
    被告之事實，須依積極證據，苟積極證據不足為不利於被告
    事實之認定時，即應為有利於被告之認定，更不必有何有利
    之證據；認定犯罪事實所憑之證據，雖不以直接證據為限，
    間接證據亦包括在內，然而無論直接或間接證據，其為訴訟
    上之證明，須於通常一般之人均不致有所懷疑，而得確信為
    真實之程度者，始得據為有罪之認定，倘其證明尚未達於此
    一程度，而有合理性懷疑存在時，即不得遽為被告犯罪之認
    定，最高法院30年上字第816 號、76年臺上字第4986號判例
    意旨可資參照。檢察官認被告另涉犯刑法第305 條之恐嚇危
    害安全罪嫌、第304 條之強制罪嫌，無非係以證人甲○○、
    乙○○於偵查時之證述（見偵卷第29、31至32、56頁），及
    98年5 月23日被害人甲○○檢舉電子郵件信函、和解契約書
    各1 份（見偵卷第17、23頁），為其主要論據。
  (三)惟查，證人甲○○固於偵查中證稱：被告說地檢署有認識的
    人，辦不了他，要伊等將和解書簽一簽，證人乙○○先簽，
    伊後簽，被告要伊等每月農曆15日多少還是要還被告錢，不
    然伊等就不要住在東石，被告逼伊簽和解書的時候，證人乙○○也在場，伊等當時都感到害怕，被告說要伊等在東石住
    不下去，伊等覺得安全受到威脅等語（見偵卷第29、31頁）
    ，證人乙○○則於偵查中證述：被告根本不讓伊等看和解書
    的內容，就直接叫伊等夫妻簽字，說如果不簽的話，就不讓
    伊等在東石住下去，還說要去找伊娘家家人的麻煩，有說有
    很多兄弟，不簽的話，馬上就可以去找伊高雄娘家，伊感到
    很害怕等語（見偵卷第56頁），惟證人甲○○另於本院審理
    中證稱：98年5 月下旬被告有找伊寫和解書的事，當時被告
    1 個人來，當場還有證人乙○○及小孩在，伊蓋章之前，並
    不是心甘情願，因為欠被告錢要和解，證人乙○○會怕，被
    告有跟證人乙○○講過一些恐嚇的話，被告有沒有跟伊講過
    恐嚇的話，伊忘記了，伊會簽和解書，是因為本身壓力蠻大
    的，所以伊才簽，伊會害怕是因為家裡有證人乙○○、小孩
    ，所以伊會怕，會擔心證人乙○○、小孩，所以才去嘉義地
    方法院檢察署留言，98年5 月簽和解書的時候，伊有稍微看
    一下，看到抬頭幾個字是和解書，伊簽一簽就走了，當初有
    看到內容要撤回告訴，放棄對伊的2 萬元債權，簽之前，被
    告並沒有對伊說恐嚇、脅迫的話，叫伊直接簽而已，說心裡
    會害怕，是因為伊怕被告對家裡不利，是伊預想的，證人乙○○簽的時候，伊在廁所，並沒有聽到被告對證人乙○○說
    恐嚇的話，伊簽和解書，並不是因為被告跟伊說恐嚇的話等
    語（見本院卷第62至63、66至67頁），證人乙○○另於本院
    審理中證稱：和解書是證人甲○○先簽，簽的時候，伊站在
    旁邊有一段距離，當天被告除了說要伊等還錢之外，並沒有
    說過任何恐嚇的話，被告之前說過很多，簽完之後被告還叫
    伊還錢，伊在簽之前，被告並沒有跟伊講一些恐嚇、脅迫的
    話，但是一直叫伊等簽，當天他並沒有說如果不簽會怎樣，
    但是之前有說對伊等家人不利，伊簽的時候，被告說不用看
    ，直接簽，證人甲○○也有簽，伊問證人甲○○要不要簽，
    被告一直用還錢要伊等簽，被告有講過不要讓伊等住在東石
    鄉的話，伊忘記是打人之前或之後講的，當時會簽和解書，
    是因為害怕，之前被告有打過證人甲○○，怕被告對伊等家
    人不利，當天除了先入為主的觀念外，被告是否有任何令伊
    害怕的舉動，伊忘記了等語（見本院卷第86至88頁），是由
    證人甲○○、乙○○於本院審理中證述觀之，其等2 人與被
    告係處於敵性證人之關係，且證人甲○○又係提起本件重利
    告訴之人，其等復於偵查中為上開不利被告之證述內容，是
    其等2 人於本院審理中之上開證述，苟非歷經交互詰問，而
    顯現簽立和解書當時之真實原貌，其等2 人豈有於本院審理
    中又虛偽陳述反為對被告有利證述之理，是其等2 人證述應
    較偵查中之證述為可採。而就其等2 人於本院審理中之證述
    互核以觀，被告持和解書予證人甲○○、乙○○簽立之時，
    並無以任何起訴書所載之恐嚇、脅迫之言語，恫嚇證人甲○○、乙○○簽立和解書之情狀，是公訴意旨僅以證人甲○○
    、乙○○上開未能顯現簽立和解書時真實原貌之偵查中證述
    ，以及證人甲○○因而衍生之上開檢舉電子郵件，作為認定
    被告涉犯上開恐嚇危害安全、強制犯嫌之主要論據，即已有
    偏頗。又證人甲○○、乙○○雖於本院審理中證述：因被告
    之前有過恐嚇、威脅言語，導致其等2 人心裡害怕，畏懼對
    其等家人不利，因此方簽立和解契約書等語，然被告於簽立
    和解契約書之前是否確曾以起訴書所載之言語恐嚇、脅迫證
    人甲○○、乙○○乙節，除證人甲○○、乙○○之上開證述
    外，再無其餘證據，而證人甲○○、乙○○亦無法較為明確
    指出被告以上開言語恐嚇、脅迫之時間、地點，令本院判斷
    是否可再為搜尋其餘相關證據以資審認。又證人甲○○雖於
    偵查中另訴請檢察官偵辦被告於98年4 月9 日曾有毆打其臉
    部之犯嫌，然經證人甲○○於98年4 月9 日前往行政院衛生
    署朴子醫院要求驗傷時，經醫生檢視後表示因證人甲○○於
    98年4 月7 日車禍多處顏面摔傷，因而不易驗傷等情，亦有
    該院98年4 月7 日、98年4 月9 日之外科急診病歷、急診護
    理評估記錄單各1 份在卷可參（見偵卷第38至47頁），是固
    無從認定被告有無毆打證人甲○○外（此部分業據證人甲○○於偵查中撤回告訴），亦無從令本院依其傷勢進而間接認
    定被告是否恐嚇、脅迫證人甲○○，或恐嚇、脅迫之強度究
    竟若何，蓋衡以常情，傷害之時，必常伴隨穢語或其他負面
    情緒之言詞，而本件公訴人除無從舉證證人甲○○、乙○○
    遭起訴意旨所載之言語恐嚇、脅迫之明確時間、地點，亦無
    從釐清證人甲○○是否曾遭毆打，進而依其傷勢間接認定可
    能遭恐嚇、脅迫之推論，且縱使證人甲○○、乙○○有遭恐
    嚇、脅迫，亦無從證明其恐嚇、脅迫之強度，復難以論斷恐
    嚇、脅迫之強度是否持續影響至證人甲○○、乙○○簽立和
    解契約書之當時，是本院即難遽認被告確係涉犯上開恐嚇、
    強制犯嫌。此外，復查無其他積極證據足資證明被告確有起
    訴書所載之恐嚇、強制犯嫌，是就此部分犯行應認被告罪嫌
    尚有不足，基於無罪推定之原則，被告上開經起訴之恐嚇、
    強制犯嫌部分即屬不能證明，揆諸上揭說明，自均應諭知無
    罪之判決。
據上論斷，應依刑事訴訟法第299 條第1 項前段、第301 條第1
項，刑法第344 條、第41條第1 項前段、第38條第1 項第2 款，
刑法施行法第1 條之1 第1 項、第2 項前段，判決如主文。
本案經檢察官侯德人到庭執行職務
中    華    民    國    99    年    2     月    23    日
                  刑事第一庭    審判長法  官  許進國
                                      法  官  黃琴媛
                                      法  官  張志偉
以上正本證明與原本無異。
如不服本判決應於收受判決後10日內向本院提出上訴書狀，並應
敘述具體理由；其未敘述上訴理由者，應於上訴期間屆滿後20日
內向本院補提理由書（均須按他造當事人之人數附繕本）「切勿
逕送上級法院」。告訴人或被害人如對於本判決不服者，應具備
理由請求檢察官上訴，其上訴期間之計算係以檢察官收受判決正
本之日期為準。
中    華    民    國    99    年    2     月    23    日
                                      書記官  張子涵
附錄法條：中華民國刑法第344條
（重利罪）
乘他人急迫、輕率或無經驗貸以金錢或其他物品，而取得與原本
顯不相當之重利者，處 1 年以下有期徒刑、拘役或科或併科 1
千元以下罰金。

司法院資訊處製作；財團法人民間司法改革基金會備份。
